臺灣高等法院刑事判決　　　 　　96年度上更（一）字第603號
上　訴　人
即　被　告　丙○○
選任辯護人　莊秀銘　律師
　　　　　　徐紹鐘　律師
　　　　　　鄭博仁　律師
上列上訴人因違反槍砲彈藥刀械管制條例案件，不服臺灣基隆地
方法院93年度訴字第81號，中華民國93年6月10日第一審判決（
起訴案號：臺灣基隆地方法院檢察署92年度偵字第4130號），提
起上訴，經判決後，由最高法院發回更審，本院判決如下：
    主  文
原判決撤銷。
丙○○無罪。
    理  由
一、公訴意旨略以：被告丙○○未經許可而持有制式手槍1把（
    槍枝管制編號0000000000號）及彈匣1個（含制式子彈5發）
    ，嗣於92年7月29日凌晨1時許，因其友人陳輝洲與綽號「阿
    宏」之男子，在基隆市○○路43號電梯內，酒後與該棟9樓
    「海灣KTV」股東甲○○之祖父吳進德及吳金發、簡財盛、
    郭天助等人發生肢體衝突，陳輝洲逃離現場後未見「阿宏」
    ，因認其業已遭「海灣KTV」服務人員挾持，適丙○○攜帶
    上開制式手槍1把、彈匣1個及制式子彈5發，前往上開地點
    欲找「阿宏」飲酒作樂，得知上情後，遂與陳輝洲、乙○○
    、丁○○等人共同前往理論，於同日2時30分許，渠等持球
    棒等物至「海灣KTV」，要求該店經理陳文美將其友人交出
    ，雙方一言不合，乙○○、丁○○等人旋即持棍砸店（毀損
    部分未據告訴），適該KTV股東甲○○及年籍姓名不詳，綽
    號「武淇」之男子自外返回，見狀怒不可遏，遂推擠乙○○
    對其質問，「武淇」亦毆打丁○○，丙○○見狀遂拿出所攜
    帶之手槍，並喝令不准動，然遭在場人士出手奪槍，混亂拉
    扯之間不慎擊發子彈1發，擊中該KTV包廂，適有戊○○等人
    搭乘電梯到達，並告知警員業到達樓下，丙○○始將手槍遺
    留現場而與戊○○等人一同搭乘電梯離去，並將彈匣丟置於
    電梯扶手內。嗣其離去後，經警在電梯扶手內扣得前開彈匣
    及制式子彈4發，另在上開KTV內起獲彈頭1顆，另於同日5時
    10分許，經海灣KTV同棟10樓「3721」俱樂部服務生李文彥
    在該逃生門旁之垃圾桶內發現上開手槍報警循線查獲上情，
    因認被告丙○○涉犯槍砲彈藥刀械管制條例第7條第4項未經
    許可持有手槍罪嫌及第12條第4項未經許可持有子彈罪嫌。
二、按犯罪事實應依證據認定之，無證據不得認定犯罪事實；不
    能證明被告犯罪者，應諭知無罪之判決，刑事訴訟法第154
    條第2項、第301條第1項分別定有明文。又認定不利於被告
    之事實，須依積極證據，苟積極證據不足為不利於被告事實
    之認定時，即應為有利於被告之認定，更不必有何有利之證
    據；且刑事訴訟法上所謂認定犯罪事實之積極證據，係指適
    合於被告犯罪事實之認定之積極證據而言，雖不以直接證據
    為限，間接證據亦包括在內，然而無論直接或間接證據，其
    為訴訟上之證明，須於通常一般之人均不致有所懷疑，而得
    確信其為真實之程度者，始得據為有罪之認定，倘其證明尚
    未達到此一程度，而有合理之懷疑存在時，自不能以推測或
    擬制之方法，以為有罪裁判之基礎。（最高法院30年度上字
    第816號、29年度上字第3105 號、40年度台上字第86號、76
    年度台上字第4986號判例可資參照）。
三、本件公訴人認被告丙○○涉有未經許可，持有手槍、子彈之
    犯行，無非係以：證人甲○○、陳文美、戊○○指述乙○○
    等人確有前往案發現場砸店之證述及秘密證人Ａ就扣案槍彈
    係由被告攜往現場並擊發之證述，另有現場照片、扣案手槍
    1把、彈匣1個、子彈4發、彈頭1顆及內政部警政署刑事警察
    局92年11月24日刑鑑字第092017885號槍彈鑑定書為其主要
    論據。被告丙○○經合法傳喚，無正當理由未到庭辯解，惟
    於原審固坦承案發當時有前往基隆市○○路43號，並搭乘電
    梯至9樓「海灣KTV」店門口，惟矢口否認有未經許可持有手
    槍及子彈之犯行，辯稱：當天是與綽號「阿宏」之友人相約
    至該棟大樓8樓的KTV喝酒，進入電梯後，伊未按8樓，電梯
    就直上9樓並開門，電梯門開後發現有人正在吵架，伊就再
    進入電梯內按1樓離去，扣案槍彈非伊持有，伊亦未見過，
    當日開槍事件與伊無關等語。
四、經查，證人Ａ雖迭於警詢、偵查時及原審訊問時指證被告確
    有於上開時、地持有扣案槍彈，並於偵查中經檢察官提押5
    名特徵相似編號1至5之犯罪嫌疑人（編號1為被告丙○○，
    其餘4人為不相干之人）並告知證人Ａ，被告可能在被指認
    人中也可能不在被指認人中，供證人Ａ指認，證人Ａ當庭立
    即指認編號1之犯罪嫌疑人（丙○○）即是當天開槍者無誤
    ，與其警詢時指認被告丙○○及其相片相符，另於原審時結
    證稱：有清楚看見持槍之人，身高約170左右，瘦瘦的。持
    槍者當天的衣著伊忘記了，但認得他的樣子，因為警察隔天
    就約談伊，所以特別記得持槍者之長相云云（見原審卷第67
    頁、第71頁）。然其於原審亦證稱：當時坐的位置跟現場發
    生砸店、開槍的距離不是很近，現場燈光能看到四周的人。
    當時進來砸店的4、5個人中，說「是認識的人的店」的男子
    身高、形貌已忘記，拿球棒的人身高、形貌因時間過很久不
    記得，用手揮玻璃東西的人身高、形貌亦不記得等語（見原
    審卷第68至69頁）。則依證人Ａ所述其當時位置與開槍者距
    離並非很近，店內燈光亦僅能看到四周之人，其是否能看清
    楚開槍者之面貌特徵，已有可疑，況當時進來砸店有4、5
    人之多，證人Ａ既稱其並不認識被告（見原審卷第70頁），
    何以其對其他人均無印象，獨對被告如此印象深刻，似有違
    常情。再者，證人甲○○於93年1月30日偵訊時證稱：其質
    問乙○○為何砸店並推他時，站在我們5步距離之男子就掏
    槍出來，說不要過來，開槍之人瘦瘦的，沒有戴眼鏡，身高
    約160至170公分，年齡約20歲左右等語（見偵查卷第269頁
    ），核與被告丙○○自承其身高約160幾公分，之前都沒有
    戴眼鏡（見偵查卷第270頁）等特徵固有相符之處，惟證人
    甲○○嗣於被告丙○○入庭後，卻明確證述當時開槍之人並
    非在庭之被告，槍擊者眼睛很小，臉型髮型也與被告不一樣
    （見偵查卷第270頁、原審46頁反面），則案發當時，持槍
    者既將槍口瞄準證人甲○○，二人亦僅有5步距離，證人甲○○對持槍者之容貌特徵，衡情應較為清楚且印象深刻，然
    證人甲○○既不能指認出被告係持槍者，參以現場在場之人
    亦無其他人指認被告持有槍彈之情，而證人Ａ竟能指認被告
    為持槍者，自有可疑，尚不能排除證人Ａ有指認錯誤之可能
    。至證人即承辦員警楊銘泰於原審證稱：本案發生之初是陳
    輝洲帶人到8樓消費，後來因為在電梯之中與吳明貴之父親
    與弟弟發生衝突，結果在電梯口互毆，陳輝洲的朋友阿宏被
    押到何處不清楚，之後陳輝洲有約一群朋友到場，並誤認阿
    宏被帶到9樓海灣KTV，才引起本件事端。他們認為是誤會才
    協商，槍枝是拉扯時誤擊發，陳輝洲有透過高雄的友人綽號
    左手向對方致歉，整件事情才告一段落，對後來警方偵辦就
    不利，他們都三緘其口。前述內容沒有證據只有線報，但無
    紀錄，有些線報僅在內部的簽呈有等語（見原審卷第87頁）
    。依證人楊銘泰上開證述，僅係基於單純線報而承辦本案，
    亦無法指證本案之持槍者即為被告。參以扣案之槍枝及彈匣
    經基隆市警察局第一分局送交基隆市警察局刑警隊四組採驗
    均未發現有被告之指紋，有該局93年1月19日基警分一刑字
    第0930011569號函（見原審卷第17頁）存卷可參，更無從認
    定被告曾持有該上開槍彈。
五、綜上所述，本件扣案槍彈並非在被告持有之狀態下經警查獲
    ，證人Ａ固指證被告為持有槍彈及在案發現場開槍之人，然
    案發當時現場尚有多人在場，本院遍查全部卷證，除證人Ａ
    外，並無其他在場之人在警訊中或偵查時有指證被告持有槍
    彈之情，而證人Ａ之指證亦存有上開瑕疵可疑之處，尚難以
    證人Ａ之片面指證即採為認定被告犯罪之唯一證據。此外，
    復查無其他積極證據足資證明被告有公訴人所指之犯行，被
    告犯罪尚屬不能證明。原審未詳予勾稽，遽認被告有本件未
    經許可持有手槍及子彈犯行，並予以論罪科刑，實有未當。
    被告上訴意旨否認犯罪，指摘原判決不當，為有理由，應由
    本院將原判決撤銷改判，另為被告無罪之諭知。
六、被告經合法傳喚，無正當理由不到庭，爰不待其陳述，逕行
    判決，併此敘明。
據上論斷，應依刑事訴訟法第369條第1項前段、第371條、第364
條、第301條第1項，判決如主文。
本案經檢察官陳大偉到庭執行職務。
中　　華　　民　　國　　96　　年　　11　　月　　28　　日
                  刑事第十五庭審判長法　官  吳昭瑩
                                    法  官  李釱任
                                    法  官  蘇隆惠
以上正本證明與原本無異。
檢察官如不服本判決，應於收受送達後十日內向本院提出上訴書
狀，其未敘述上訴之理由者並得於提起上訴後十日內向本院補提
理由書（均須按他造當事人之人數附繕本）。
                                    書記官  吳玉華
中　　華　　民　　國　　96　　年　　11　　月　　28　　日
